臺灣臺北地方法院刑事判決　　　九十四年度交易字第四○六號
　　公　訴　人　臺灣臺北地方法院檢察署檢察官
　　被　　　告　丙○○
上列被告因過失傷害案件，經臺灣臺北地方法院檢察署檢察官聲
請簡易判決處刑（九十四年度偵字第二二三四號），本院改依通
常程序審理，判決如下：
    主  文
丙○○因過失傷害人，處拘役拾日，如易科罰金，以佰元折
算壹日。
    事  實
一、丙○○於民國九十三年六月十四日下午十三時三十分許，駕
    駛車牌號碼０六五八ＤＲ號自小客車，搭載友人丁○○，沿
    臺北市○○○路由北往南方向行駛，至長安東路口欲由第三
    車道向右變換至第四車道，以便前往市○○道時，本應讓直
    行車先行，並注意安全距離，而當時為晴天、日間自然光線
    、路面乾燥無缺陷、無障礙物、視距良好，並無不能注意之
    情事，竟疏於注意而貿然向右變換車道，致沿復興北路第四
    車道同向行駛在後，由乙○○（業經不起訴處分確定）騎乘
    之車牌號碼ＭＨＢ三○三號重型機車煞車不及，因而發生碰
    撞，致乙○○人車倒地，受有手、腳等處擦傷之傷害（未據
    告訴），丙○○見狀亦隨即停在該路段第三、四車道之間。
    適有騎乘車牌號碼ＢＬＨ四五九號重型機車，與乙○○同一
    車道而行駛在後之甲○○，突遇前開事故所生之道路障礙，
    復因疏於注意與乙○○間保持隨時可以煞停之距離，煞車不
    及，遂採取向右閃避之方式，以避免撞及業已倒地之乙○○
    人、車，未料因此失控倒地，致受有胸壁挫傷、肋骨閉鎖性
    骨折等傷害。丙○○於肇事後，未被有偵查犯罪職權之機關
    或公務員發覺前，即主動向據報到場處理之臺北市政府警察
    局中山分局（下稱中山分局）員警坦承肇事並接受裁判。
二、案經甲○○訴由中山分局報請臺灣臺北地方法院檢察署檢察
　　官偵查後聲請簡易判決處刑，本院改依通常程序審理。
    理  由
一、訊據被告丙○○固坦承於上揭時、地變換車道時，與乙○○
    所駕駛之機車發生碰撞，惟矢口否認與告訴人甲○○所受傷
    害有關，辯稱：其於變換車道時，並未看到乙○○及告訴人
    二人所騎乘之機車，且事故當時同向機車眾多，告訴人係於
    車陣中，為超越前方機車自招失速滑倒而受傷，與被告之車
    輛無關云云。
二、經查，被告於九十三年六月十四日下午十三時三十分許，駕
    駛車牌號碼０六五八ＤＲ號自小客車搭載丁○○，由北往南
    方向行經復興北路與長安東路口，欲由第三車道向右變換至
    第四車道以便前往市○○道時，本應讓直行車先行，並注意
    安全距離，且依當時之天候及路況，亦無不能注意之情形，
    竟疏於注意而貿然向右變換車道，致車輛右前側與同向行駛
    於第四車道，由乙○○駕駛之ＭＨＢ三０三號重型機車煞車
    不及，因而發生碰撞，致乙○○往前翻滑，人車倒臥於被告
    車輛右前方之復興北路第四車道上，被告見狀立刻停車並下
    車查看之事實，業據證人乙○○於本院審理時指證綦詳，核
    與證人丁○○指證之事發經過（見本院卷第五七頁至第五八
    頁）及被告供承之碰撞情形大致相符，並有臺北市○○○○○道路交通事故調查報告表(一)、(二)（見臺灣臺北地方法院檢
    察署九十四年度偵字第二二三四號偵查卷第三二頁、第三三
    頁）之記載可憑。又被告係於向右變換車道時，在第三、四
    車道間，與在第四車道直行於後之乙○○機車前輪發生碰撞
    ，致其人車倒地，復有道路交通事故現場圖（見同前偵查卷
    第二八頁）及現場暨車損照片（見本院卷第四二頁至第四七
    頁）等件附卷可稽，是以被告供承之行車路線及證人乙○○
    指證之碰撞情形，足認被告於變換車道時，確有疏於注意安
    全距離，致直行於第四車道之乙○○閃避不及，因而發生碰
    撞之過失，此觀被告供承其於本件碰撞前未見到乙○○所騎
    乘之機車，直至感覺被撞始知碰撞情形等語益明。
三、次查，告訴人當日騎乘車號ＢＬＨ四五九號重型機車沿北往
    南方向行駛於復興北路第四車道，行至上開事故地點時，突
    遇上開事故，且因距離甚近，煞車不及，為免撞及乙○○而
    失控摔倒並受有胸壁挫傷、肋骨閉鎖性骨折之傷害，其機車
    則滑行過復興北路、長安東路口撞及路旁之人行道突起處後
    停止等情，業經證人即告訴人甲○○於本院審理時證述綦詳
    （見本院卷第五五頁、第五六頁），並有前開道路交通事故
    現場圖、道路交通事故調查報告表、現場暨車損照片及臺安
    醫院診斷證明書（見同偵查卷第二二頁）等件附卷可憑。被
    告雖辯稱告訴人係因超車而自招失速滑倒，與前開事故無關
    云云；惟核證人乙○○證稱：「我在倒地後，隨即就自己站
    起來，... 」、「我起身後有看到機車騎士（即甲○○）躺
    在地上，在我倒地機車的右前方，大概三公尺左右，他（指
    甲○○）的機車則是在他前方距離更遠的地方，已經滑過長
    安東路口，他的機車就倒在人行道旁邊。」等語綦詳（見本
    院卷第五四頁），足認告訴人確於前開碰撞事故後，隨即於
    同一車道失控滑倒在地。參以被告在前開事故發生後，旋於
    臺安醫院接受訊問時，更稱：「... 當時有發現與我車發生
    （擦撞）之重機車ＭＨＢ三０三倒地時，後方一部機車ＢＬ
    Ｈ七五九又撞及該重機車而肇事... 」、「當時與我車發生
    碰撞時，機車快要倒下（重心不穩）時才被後方ＢＨＬ七五
    九撞及後地向前滑行」等語在卷（見同前偵查卷第三一頁）
    ，其所指稱之告訴人追撞乙○○機車致其倒地云云，雖經彼
    二人否認在卷，並與該二車之受損情形不符，難以採信；惟
    以被告前開所述，足證其於事發當時，所見告訴人機車滑倒
    之時間，確與乙○○之機車倒地時間緊接，否則殆無誤認告
    訴人撞倒乙○○或欲藉此卸責之可能。又證人乙○○及所騎
    乘之機車，雖均移至路旁，而未標示於上開現場圖中，然經
    本院訊之證人乙○○及丁○○二人，則均標示其倒地位置在
    復興北路、長安東路口，被告車輛右前側不遠處（見本院卷
    第五四頁、第五八頁及同前偵查卷第二八頁、第六八頁之現
    場圖標示。至於乙○○之人車相對位置標示不同處，本院參
    之證人丁○○、甲○○均指稱機車滑行較遠，暨一般人、車
    滑行之作用力結果，具有較大動力及重量之機車，通常會循
    原行進方向滑行較遠等客觀情形觀之，因認丁○○標示之位
    置為可採）；而告訴人機車倒地滑行之刮地痕起始點，確在
    乙○○倒地位置附近，此有前開現場圖之記載可稽，核與證
    人即告訴人甲○○指訴為避開事故地點，撞及倒地人車而閃
    躲等情相符。至於證人丁○○雖證稱：「下車時就看到甲○○的機車超過所有的車輛往前行駛，後來因為甲○○的前方
    有機車，我見到他的車為超越該機車而向左超車過去，我低
    頭查看乙○○的情形時，再抬頭就看到甲○○的機車已經滑
    倒了.. 」等語（見本院卷第五八頁），然此證述不惟與上
    開證人乙○○、甲○○指證之情節有異，且所述「向左超車
    過去」云云，亦與現場倒地滑行所生之刮地痕位置有異，顯
    不足採。證人即告訴人甲○○指稱其為閃避乙○○而倒地滑
    行等語，堪予採信；被告辯稱甲○○另因超車失當而滑倒云
    云，尚難採信。
四、按汽車在雙向四車道行駛，變換車道時，應讓直行車先行，
    並注意安全距離，此觀道路交通安全規則第九十八條第一項
    第六款規定自明。本件被告為已考領駕照之駕駛人，有前開
    道路交通事故調查報告表可稽，被告理應知悉並注意前揭交
    通安全規則，以防止危險發生，且本件肇事時、地之氣候、
    路況皆屬良好，有前開道路交通事故調查表之記載可憑，被
    告並無不能注意之情事，是其在變換車道時，對鄰接車道同
    向直行車輛所生之危險，理應知悉並加注意，盡力採取迴避
    事故結果發生之可能方法，詎被告竟疏未注意，亦未採取何
    安全措施，即貿然變換車道，並與乙○○所騎機車發生碰撞
    ，致駕駛在後之本件告訴人亦因閃避不及摔倒，而受有前揭
    傷害，被告駕駛不慎與告訴人之傷害結果間，具有相當因果
    關係自明。
五、另按汽車在同一車道行駛時，後車與前車之間應保持隨時可
    以煞停之距離，又汽車行駛時，應注意車前狀況，並隨時採
    取必要之安全措施，此觀道路交通安全規則第九十四條第一
    項、第三項規定自明，且上開規定，依同規則第二條第一款
    所示，於機車亦有適用。本件告訴人騎乘機車行經上開事故
    地點時，因與乙○○所騎機車距離甚近，見乙○○人車倒地
    ，不及煞停，為免撞及竟閃避失控摔倒滑行已如前述，告訴
    人之駕駛行為，已與上開規定相違，而本件告訴人為已考領
    重型機車駕照之駕駛人，有前開道路交通事故調查報告表可
    稽，且本件肇事時、地之氣候、路況皆屬良好，已詳前述，
    告訴人並無不能注意之情事，竟疏未注意遵守上開規定，對
    本件事故之發生及己身因此所受之傷害，亦與有過失。告訴
    人雖否認未注意車前狀況而閃避失控，指稱係為避開乙○○
    人車而故意向左放倒機車，並無失控過失云云；惟其自承行
    駛於最外側之第四車道（見本院卷第五五頁），而被告車輛
    肇事時係行駛於第三、四車道間，證人乙○○之人、車則倒
    在被告車輛右前方之第四車道處，已詳前述，衡諸常情，被
    告如欲避免撞及同一車道前方之突發路況，自應立即煞停，
    如有不及，亦應偏向右方行駛，而無所謂「向左放倒」徒增
    撞壓業已倒地之人車，並致自身倒地受傷之可能，參以其機
    車滑行之刮地痕跡長達二十一點九公尺，且呈右斜方向穿越
    路口至人行道突起處停止，有上開現場圖之記載可憑，亦與
    所述直接向左放倒機車之痕跡有異，即臺北市車輛行車事故
    鑑定覆議委員會之鑑定結果，亦認本件被告變換行向未注意
    安全距離及告訴人閃避失控，均為肇事原因，有該會鑑定覆
    議意見書可憑（見同偵查卷第七二頁），因認告訴人確有未
    注意車前狀況致閃避失控之過失，併此敘明。本件事證明確
    ，被告犯行洵堪認定。
六、核被告所為，係犯刑法第二百八十四條第一項之過失致人傷
    害罪。被告於肇事後，未被有偵查犯罪職權之機關或公務員
    發覺前，在場向據報到場處理之中山分局員警坦承肇事並接
    受裁判，有記載此一自首情形之臺北市政府警察局交通事故
    肇事人自首情形紀錄表附卷可稽（見同偵查卷第三五頁），
    ，是被告已符合刑法第六十二條前段所定對於未發覺之犯罪
    自首而接受裁判之要件，應依該條規定減輕其刑。爰審酌本
    件被告違反駕駛人之注意義務而有疏失，犯後並否認犯行，
    迄今未為賠償亦不見有悔意，惟告訴人駕駛機車未注意保持
    隨時可以煞停之距離，致己身煞車不及閃避失控摔倒，亦有
    過失，及被告有正當工作，素行尚佳等一切情狀，量處如主
    文所示之刑，並諭知易科罰金之折算標準。
據上論斷，應依刑事訴訟法第四百五十二條、第二百九十九條第
一項前段，刑法第二百八十四條第一項前段、第六十二條前段、
第四十一條第一項前段，罰金罰鍰提高標準條例第一條前段、第
二條，判決如主文。
本案經檢察官李建論到庭執行職務。
中　　華　　民　　國　　九十四　　年　十二　月　十三　日
                    交通法庭審判長法　官  劉方慈
                                  法　官  林庚棟
                                  法　官  陳正昇
以上正本證明與原本無異。
如不服本判決，應於判決送達後十日內向本院提出上訴狀（應抄
附繕本）。告訴人或被害人如對於本判決不服者，應具備理由請
求檢察官上訴，其上訴期間之計算係以檢察官收受判決正本之日
期為準。
                                  書記官  陳豪達
中　　華　　民　　國　　九十四　　年　十二　月　二十　日
